臺灣臺南地方法院民事判決
111年度訴字第771號
原      告  曾國芳  
訴訟代理人  許博傑律師
被      告  王文哲  
訴訟代理人  林志雄律師
上列當事人間請求侵權行為損害賠償事件，經本院於民國111年8
月23日言詞辯論終結，判決如下：
    主  文
被告應給付原告新臺幣50萬元，及自民國111年6月10日起至清償
日止，按年息百分之5計算之利息。
原告其餘之訴及假執行之聲請均駁回。
訴訟費用新臺幣25,750元，其中新臺幣5,150元由被告負擔，餘
由原告負擔。
本判決原告勝訴部分得假執行。但被告如以新臺幣50萬元為原告
預供擔保，得免為假執行。
   事實及理由
一、原告起訴主張：原告與訴外人李慧如於民國85年9月16日結
    婚後，共同養育子女，原本家庭和睦，夫妻互相扶持。嗣李
    慧如陪同子女前往被告開設之診所就醫，與被告接觸後，被
    告明知李慧如為有配偶之人，不時藉機與李慧如往來，更於
    民國109年9月19日下午2時許，在被告位於臺南市○區○○○路0
    00號住處，與李慧如發生性行為，遭被告配偶發現，被告配
    偶已對被告及李慧如提出侵害配偶權訴訟，並聲請 對原告
    住家假扣押。被告上開行為顯已破壞原告家庭生活之圓滿幸
    福，侵害原告基於配偶關係之身分法益而情節重大，致原告
    受有精神上極大痛苦，且擔憂住家遭假扣押後被拍賣，心中
    所受打擊及苦楚實無法言喻。爰依民法第184條第1項前段、
    第195條第1項、第3項之規定，請求被告賠償精神慰撫金等
    語。並聲明：被告應給付原告新臺幣（下同）250萬元，及
    自起訴狀繕本送達翌日起至清償日止，按年息百分之5計算
    之利息；並願供擔保請准宣告假執行。
二、被告抗辯：被告與李慧如雖有於109年9月19日下午2時許在
    被告家中發生性行為，惟原告與李慧如本就感情不佳，早已
    分房居住，原告與李慧如婚姻破裂，並非因被告與李慧如發
    生性行為所致。又被告之配偶固有對被告及李慧如提出侵害
    配偶權訴訟，經法院判決連帶賠償100萬元確定，然被告與
    李慧如為共同侵權行為人，原告在本件訴訟僅對被告求償，
    若日後原告另對李慧如求償，顯然可獲得雙倍賠償，且原告
    社會地位、學經歷、家庭狀況及經濟收入，與被告配偶不同
    ，原告請求精神慰撫金250萬元，顯然過高。況被告之配偶
    對原告住處聲請假扣押後，被告隨即向親朋好友調借1,000
    萬元供原告配偶李慧如為反擔保，原告之住家並未假扣押，
    原告亦無因其住家將被拍賣而遭受打擊等語。並聲明：原告
    之訴駁回；如受不利判決，願供擔保請准宣告免為假執行。
三、兩造不爭執事項(見本院卷第86-87頁)：
　㈠原告與訴外人李慧如於85年9月16日結婚，目前婚姻關係仍存
    續中。
　㈡被告與原告配偶李慧如於109年9月19日下午2時許，在被告位
    於臺南市○區○○○路000號住處發生性行為。
　㈢原告高職畢業，從事飾品加工業名下有汽車1輛、土地1筆及
    投資2筆；被告大學畢業，職業醫師，名下有投資7筆。
四、本院判斷之理由：
　㈠按因故意或過失，不法侵害他人之權利者，負損害賠償責任
    。不法侵害他人基於父、母、子、女或配偶關係之身份法益
    而情節重大者，被害人雖非財產上之損害，亦得請求賠償相
    當之金額，民法第184條第1項前段、第195條第3項、第1項
    前段分別定有明文。又婚姻係以夫妻之共同生活為其目的，
    配偶應互相協力保持其共同生活之圓滿安全及幸福，夫妻互
    守誠實，係為確保其共同生活之圓滿安全及幸福之必要件條
    件，第三人知悉他人為有配偶之人，卻與之發生性行為或其
    他親密行為，已足以破壞夫妻間相互信任之基礎，影響婚姻
    生活之圓滿安全及幸福者，該第三人即係侵害婚姻關係存續
    中之他方配偶基於配偶關係之身分法益，而屬情節重大，受
    害配偶自得依前揭規定，請求非財產上之損害賠償。查，原
    告與李慧如於85年9月16日結婚，目前婚姻關係仍存續中。
    被告與李慧如於109年9月19日下午2時許，在被告位於臺南
    市○區○○○路000號住處發生性行為（不爭執事項㈠、㈡)，是被
    告明知李慧如為有配偶之人，仍與李慧如於109年9月19日發
    生性行為，依社會一般通念，已足以破壞原告與李慧如間之
    婚姻生活，並動搖原告對李慧如誠實之信賴，原告與李慧如
    共同生活之圓滿、安全及幸福自將難以保持，被告顯係故意
    不法侵害原告基於配偶關係之身分法益，且情節重大，被告
    已侵害原告基於婚姻關係而享有之夫妻身分法益，甚為明確
    。原告依上開規定，請求被告賠償非財產上損害，當屬有據
    ，應予准許。
　㈡次按慰藉金之賠償須以人格權遭遇侵害，使精神上受有痛苦
    為必要，其核給之標準固與財產上損害之計算不同，然非不
    可斟酌雙方身分資力與加害程度，及其他各種情形核定相當
    之數額（最高法院88年度台上字第2536號判決意旨參照）。
    又非財產上損害之慰撫金數額，究竟若干為適當，應斟酌雙
    方（包括侵權人）之身分，資力與加害程度等定之（最高法
    院108年度台上字第1073號判決要旨參照）。經查，原告高
    職畢業，從事飾品加工業，109年間申報所得59,785元、110
    年間申報所得46,296元，109年及110年間名下有汽車1輛、
    土地1筆及投資2筆，財產總額約1,590餘萬元；被告大學畢
    業，職業醫師，109年間申報所得156萬餘元、110年間申報
    所得6,046元，109年及110年名下有投資4筆，財產總額約33
    ,380元等情，業據兩造各自陳明在卷，並有本院依職權所調
    取之兩造109年度及110年度稅務電子閘門財產所得調件明細
    表在卷可參(見本院卷第17-23、71-81頁）。爰審酌兩造上
    開學經歷、財產狀況，並兼衡被告身為醫生，為思慮成熟、
    具有判斷是非能力之成年人，明知李慧如為有配偶之人，卻
    仍與之發生性關係，發展不當交往之關係，嚴重破壞原告與
    李慧如婚姻生活之幸福圓滿，造成原告精神上受有極大痛苦
    等一切情狀，認原告請求被告給付非財產上之損害賠償即慰
    撫金以50萬元為適當，逾此範圍之請求，尚難准許。
　㈢原告另主張其因住家遭被告之配偶聲請假扣押，致其擔憂住
    家遭假扣押後被拍賣，心中所受打擊及苦楚實無法言喻乙節
    ，查，原告與其配偶之住家，登記為其配偶李慧如名下，此
    為兩造所不爭執，雖原告主張係其出資購買登記在李慧如名
    下云云，惟不論原告與李慧如間就其住家所有權之法律關係
    如何，被告之配偶前聲請假扣押李慧如名下所有之房地後，
    李慧如業已供擔保請求法院免為或撤銷假扣押，此有被告提
    出之提存書附卷可憑（見本院卷第133頁），自無原告所稱
    其住處恐被查封拍賣之情事，且原告住處是否被告之配 偶
    聲請假扣押所受損害，核與被告侵害原告基於婚姻關係而享
    有之夫妻身分法益，二者並無相當因果關係，原告此部分主
    張，難認有據。
　㈣至被告抗辯其與李慧如為共同侵權行為人，原告在本件訴訟
    僅對被告求償，若日後原告另對李慧如求償，顯然可獲得雙
    倍慰撫金賠償乙節，然查，被告與李慧如本即為共同侵權行
    為人，依民法第185條第1項之規定，二人應負連帶賠償之責
    ，原告雖在本件訴訟僅對被告起訴，日後如原告另對李慧如
    起訴，依民法第273條之規定，尚不生原告可獲雙倍慰撫金
    賠償之問題。　　
　㈤末按給付無確定期限者，債務人於債權人得請求給付時，經
    其催告而未為給付，自受催告時起，負遲延責任。其經債權
    人起訴而送達訴狀，或依督促程序送達支付命令，或為其他
    相類之行為者，與催告有同一之效力。民法第229條第2項定
    有明文。又遲延之債務，以支付金錢為標的者，債權人得請
    求依法定利率計算之遲延利息。但約定利率較高者，仍從其
    約定利率。應付利息之債務，其利率未經約定，亦無法律可
    據者，週年利率為百分之5，民法第233條第1項、第203條亦
    有明文。本件原告請求被告賠償之金額，並未定有給付之期
    限及利率，原告併依前揭法條規定，請求被告給付自起訴狀
    繕本送達翌日即111年6月10日起（於111年5月30日寄存送達
    於被告戶籍地之警察機關，依民事訴訟法第138條第2項之規
    定，於111年6月9日發生送達效力，送達證書見本院卷第33
    頁）至清償日止，按週年利率百分之5計算之利息，為有理
    由，亦應准許。
五、綜上所述，原告本於侵權行為之法律關係，請求被告給付50
    萬元，及自111年6月10日起至清償日止，按年息百分之5計
    算之利息，為有理由，應予准許。逾此範圍之請求，則無理
    由，應予駁回。
六、原告雖聲請供擔保請准宣告假執行，惟本判決原告勝訴部分
    所命被告各別給付之金額未逾50萬元，依民事訴訟法第389
    條第1項第5款規定，應依職權宣告假執行；並依民事訴訟法
    第392條第2項規定，依被告聲請宣告預供擔保後，得免為假
    執行。至原告敗訴部分，其假執行之聲請，因原告之訴駁回
    而失所依附，應併予駁回。
七、末按法院為終局判決時，應依職權為訴訟費用之裁判；各當
    事人一部勝訴、一部敗訴者，其訴訟費用，由法院酌量情形
    ，命兩造以比例分擔或命一造負擔，或命兩造各自負擔其支
    出之訴訟費用，民事訴訟法第87條第1項、第79條分別定有
    明文。經核本件訴訟費用額確定為25,750元（即第一審裁判
    費），爰審酌兩造勝敗訴比例及利害關係，依上開規定確定
    兩造各負擔之訴訟費用如主文第3項所示。
八、本件事證已臻明確，兩造其餘主張陳述及攻擊防禦方法，經
    本院審酌後，認均不影響本件判決結果，爰不一一論述，併
    此敘明。
九、據上論結，本件原告之訴為一部有理由，一部無理由，判決
    如主文。
中　　華　　民　　國　　111 　年　　9 　　月　　6 　　日
                  民事第三庭    法  官　張桂美
以上正本係照原本作成。
如不服本判決，應於送達後20日內，向本院提出上訴狀並表明上
訴理由（須附繕本）。如委任律師提起上訴者，應一併繳納上訴
審裁判費。 
中　　華　　民　　國　　111 　年　　9 　　月　　12　　日
                                   書記官 林彥丞